臺灣彰化地方法院民事判決　100年度訴字第653號
原　　　告　陳河村
被　　　告　陳度訓
上列當事人間請求給付買賣價金事件，本院於民國100年8月23日
言詞辯論終結，茲判決如下：
    主  文
被告應給付原告新台幣貳佰萬元，及自民國九十九年七月十六日
起至清償日止，按年息5%計算之利息。
訴訟費用新台幣貳萬零捌佰元由被告負擔。
本判決於原告以新台幣柒拾萬元供擔保後，得假執行。被告以新
台幣貳佰萬元為原告預供擔保，得免為假執行。
    事實及理由
一、原告起訴主張：
    原告於民國98年7月16日與被告訂立不動產買賣契約書，原
    告將如附表所示之不動產以新台幣（下同）300萬元出售予
    被告（下稱系爭契約）。被告已給付第一、二次款項共計
    100萬元予原告，原告並已將如附表所示不動產之移轉登記
    所需之文件全部交予被告指定之代書辦理，且附表所示編號
    第1、2、3項之不動產亦均已辦妥所有權移轉登記完畢。至
    於附表所示編號第4、5、6、7項之不動產，依系爭契約第二
    條第(二)項之約定，係由被告負責與其它共有人協議共有型態
    ，但被告最遲應在99年7月15日即應給付餘款200萬元予原告
    。被告就附表所示編號第4、5、6、7項之不動產，已以「判
    決繼承」之原因，變更為「分別共有」之型態，並已完成變
    更登記，且被告給付餘款之最後期限（即99年7月15日）亦
    已屆至，惟被告迄未向原告給付餘款。爰依系爭契約及民法
    第348條之規定提起本訴，並聲明：被告應給付原告200萬元
    ，及自99年7月16日起至清償日止，依年息5%計算之利息；
    訴訟費用由被告負擔；願供擔保，請准宣告假執行。
二、被告則以：
  (1)兩造簽訂系爭契約，因所有繼承人無法協同辦理，以公同共
    有型態登記，故無法辦理買賣移轉登記，又因共有人意見分
    歧，數度協議，終無法達成協議分割，遂於99年4月間才由
    被告委聘律師向法院提出分割遺產訴訟（即貴院99年度家訴
    字第23號）及代墊一切必要費用，原告非但不予全力積極配
    合，甚至不予出庭應訊，拖延訴訟進行，又被告處理買賣標
    的附表七之繼承登記事件時，也因無法協同辦理，向法院提
    出判決審理時（即貴院100年家訴1號），原告亦不出庭應訊
    ，甚至對被告提出刑案（彰化地院100年他字第669號為造文
    書）。
  (2)於貴院99年度家訴字第23號事件審理中，原告屢次以電話催
    促被告馬上支付價金200萬元給伊，因原告獲知母親生前有
    錄製光碟指摘伊不孝行為及交代事項，深恐對伊不利之判決
    ，所以直逼被告要付清尾款，於99年12月31日貴院一審判決
    結果，原告並未取得附表所示編號第4、5、6項之繼承權，
    當下原告無物可提供交付，理當不得請求被告支付價金。
  (3)嗣經原告上訴臺灣高等法院臺中分院（即100年度家上易字
    第8號），而於100年3月29日判決確定，被告於同年6月間收
    到判決書，被告於100年7月間委請代書辦理繼承登記，原告
    也未出面會同登記，於登記後，被告通知原告出面辦理買賣
    進行，原告置之不理，佯稱人在外島，故意拖延，被告又於
    100年7月14日再以電話通知，也無得到結果，乃於100年7月
    15日寄發通知書，原告收到通知書數日後突然到代書處，並
    請代書通知被告，原告堅稱馬上要拿到現金200萬元，始願
    交出過戶文件給代書。因不動產買賣採登記主義，辦理登記
    尚須7至15天始可完成，原告前述行徑方式實難讓人無法茍
    同，此付款方式對被告絲毫無保障，代書提議依照社會一般
    公平保障雙方之方式，將全部價金信託銀行作履約保證，原
    告極不同意，憤而離去。被告於100年7月23日寄發存証信函
    再度通知伊，原告仍置之不理。
  (4)原告起訴狀第二項指摘被告，「價款尚未籌齊、避不見面…
    」等語，所言不實。原告稱99年7月15日被告就要支付價金
    給伊，如果被告當時支付價金給原告，試問原告是否有土地
    及房屋所有權狀可以交付辦理過戶買賣手續？依契約載：「
    亦同時辦理交土地及房屋手續」，原告當時也無所有權亦無
    物可交付買賣，如果當下被告支付價金給原告，在於一審判
    決原告無繼承權時，原告也不予理會判決結果，更也不會花
    錢聘請律師上訴高院之舉動，被告若當下支付尾款200萬元
    給伊，卻無法取得附表所示編號第4、5、6項之不動產，則
    被告權益將重大受損。被告處理這些事務，先代墊律師費訴
    訟費、代書費，還有南北往返舟車勞碌之苦，荒廢生意勞心
    勞力…，原告應與被告平均分擔必要費用。原告稱被告應給
    付利息自99年7月15日起至清償日止云云，顯為無理，蓋原
    告於訴訟期間不出庭應訊，拖延時間，提起偽造文書告訴，
    阻擾案件進行。又原告於臺灣高等法院臺中分院判決確定後
    ，遲未向地政事務所提出辦理登記所有權，也是由被告先代
    墊代書費請代書辦理登記，足證原告所稱不實。又登記日期
    為100年7月13日，被告辦妥登記後，即於100年7月14日以電
    話通知原告，並分別於100年7月15日及100年7月25日寄發通
    知書及存證信函給原告，足證並非被告遲延不履行契約，乃
    因原告不配合按照一般社會習慣付款方式作業，堅持一手交
    錢一手證件，然不動產登記尚需時日，被告恐於登記期間如
    尚須原告補蓋印章者，原告又再避不見面，將無法順利登記
    過戶，屆時求償無門，並非被告不履行買賣價金給付等語，
    資為抗辯，並聲明：原告之訴及假執行之聲請均駁回；訴訟
    費用由原告負擔；如受不利之判決，願供擔保請准宣告免為
    假執行。
三、原告主張上揭之事實，業據其提出不動產買賣契約書、土地
    登記謄本為證，且為被告所不爭執，堪信為真實。
四、被告雖辯稱：被告委聘律師向法院提出分割遺產訴訟，原告
    非但不予全力積極配合，甚至不予出庭應訊，拖延訴訟進行
    ；又於99年12月31日貴院一審判決結果，原告並未取得附表
    所示編號第4、5、6項不動產之繼承權，當下原告無物可提
    供交付，理當不得請求被告支付價金；被告並非遲延不履行
    契約，乃因原告不配合按照一般社會習慣付款方式作業，堅
    持一手交錢一手證件，然不動產登記尚需時日，被告恐於登
    記期間如尚須原告補蓋印章者，原告又再避不見面，將無法
    順利登記過戶，屆時求償無門等語。惟查，依系爭契約第二
    條第(二)項之約定，附表所示編號第4、5、6、7項之不動產所
    有權，「雙方同意一年內由甲方（即被告）與其他公同共有
    人協議辦理共有型態變更，…。由移轉登記完竣後或一年期
    滿即民國99年7月15日甲方應付乙方價款之一部分計新台幣
    貳佰萬元」。觀諸上開條款可知，與其他公同共有人協議辦
    理共有型態變更乃被告之義務，而尾款給付之期限最遲為99
    年7月15日，與所有權移轉登記非必需同時履行。又附表所
    示編號第4、5、6、7項之不動產所有權已登記為被告與他共
    有人分別共有，此有原告提出之登記謄本為證，且為被告所
    不爭執，則原告並無給付不能之情形。是被告上開所辯，均
    非得為拒絕給付200萬元價金之理由，委無可採。
五、綜上，原告依買賣法律關係，請求被告給付價金200萬元，
    及自到期日翌日即99年7月16日起至清償日止，按年息5%計
    算之法定遲延利息，為有理由，應予准許。
六、兩造均陳明願供擔保聲請宣告假執行或免為假執行，經核於
    法均無不合，爰分別酌定相當擔保金額宣告之。
七、本件事證已臻明確，兩造其餘之攻擊防禦方法，核與判決結
    果不生影響，爰毋庸一一論述。
八、訴訟費用負擔之依據：民事訴訟法第78條。
中    華    民    國   100    年    8     月    31    日
                  民事第二庭    法  官  施錫揮
以上正本係照原本作成。
如對判決上訴，應於判決送達後20日內向本院提出上訴狀。如委
任律師提起上訴者，應一併繳納上訴審裁判費。
中    華    民    國   100    年    8     月    31    日
                                書記官  林怡吟
附表：
┌──┬───┬───────┬────┬─────┐
│編號│不動產│坐落（彰化縣埔│面積（平│權利範圍  │
│    │類  別│心鄉）        │方公尺）│          │
├──┼───┼───────┼────┼─────┤
│ 1  │土地  │東門段188地號 │98.00   │4分之1    │
├──┼───┼───────┼────┼─────┤
│ 2  │土地  │東門段194地號 │166.00  │3分之1    │
├──┼───┼───────┼────┼─────┤
│ 3  │土地  │東門段1359地號│2781.00 │108分之1  │
├──┼───┼───────┼────┼─────┤
│ 4  │土地  │東門段192地號 │146.00  │公同共有  │
├──┼───┼───────┼────┼─────┤
│ 5  │土地  │東門段193地號 │151.00  │公同共有  │
├──┼───┼───────┼────┼─────┤
│ 6  │建物  │東門段70建號（│118.44  │公同共有  │
│    │      │門牌號碼：員鹿│        │          │
│    │      │路2段239號）  │        │          │
├──┼───┼───────┼────┼─────┤
│ 7  │建物  │彰化縣埔心鄉  │        │          │
│    │      │員鹿路2段號   │        │          │
└──┴───┴───────┴────┴─────┘